臺灣士林地方法院民事判決　99年度簡上字第186號　　　　　　　　　　　　　　　　　　　　　　　　　　　　　　　　　　　　　　　　　　　　　　　　　　　　　　
上　訴　人　蔡志文　
被　上訴人　陳又菱　
訴訟代理人　楊岱樺律師
上列當事人間請求給付損害賠償事件，上訴人對於中華民國99年
8 月31日本院士林簡易庭99年度士簡字第788 號第一審判決提起
上訴，本院於100年1月13 日言詞辯論終結，判決如下：
    主  文
原判決關於駁回上訴人後開第二項之訴部分，暨命上訴人負擔訴
訟費用（除確定部分外）之裁判均廢棄。
被上訴人應再給付上訴人新臺幣玖仟零玖拾元。
其餘上訴駁回。
第一審關於命上訴人負擔訴訟費用部分（除確定部分外）及第二
審訴訟費用由被上訴人負擔十分之九，餘由上訴人負擔。
    事實及理由
一、上訴人於原審起訴主張：
    被上訴人於民國98年12月12日9 時許，在新北市○○區○○
    街126 巷5 之9 號加州社區之側門哨處，因質問社區保全人
    員即上訴人是否私自帶其女兒出遊，遭上訴人回應不認識其
    女兒，被上訴人竟基於傷害之犯意，持雨傘毆打上訴人，致
    上訴人受有右臉及左手挫傷、上唇內側撕裂傷、臉及雙手多
    處擦傷等傷害。經上訴人提出告訴，該案已判決被上訴人有
    罪在案。上訴人因被上訴人之行為，導致上訴人之身體及精
    神受有嚴重之損害，其中：身體傷害部分：上訴人支出醫
    療費用及診斷證明書費用新臺幣（下同）1, 400元。工作
    損失：上訴人每月工作薪資2 萬9,344 元，因為遭被上訴人
    毆傷不能工作，在家休養2 個多月，因而受有2 個月，共5
    萬8,688 元之工作損失。物品損壞部分：因被上訴人之傷
    害行為致上訴人之手錶、眼鏡壞掉，其中手錶2,000 元、眼
    鏡3,999 元，共5,999 元之損害。精神慰撫金部分：上訴
    人從事保全工作，前未曾與人發生糾紛，但竟因與被上訴人
    女兒交往，而遭被上訴人於上訴人上班時間，持雨傘攻擊至
    傘具斷裂，被上訴人行為致上訴人身體受傷甚為痛苦，且精
    神上受到極大之創傷，故被上訴人應賠償上訴人精神慰撫金
    20萬元。求為判決：被上訴人應給付上訴人26萬5,388 元。
二、被上訴人答辯：
(一)、被上訴人坦承傷害，願意賠償3,600 元：
    本件事故係被上訴人因其女遭上訴人欺負而找上訴人理論，
    當時氣憤難平，而以當天所攜帶之雨具，揮舞3 、4 下，致
    上訴人受有傷害，惟被上訴人就此一時激憤之錯誤行為，均
    坦承不諱，並數度向上訴人道歉，且表明願賠償上訴人3,60
    0 元。
(二)、上訴人請求超過3,600元之費用於法無據：
  醫療費用暨證明書費1,400 元部份：因上訴人僅有費用收據
    ，上訴人請領證明書之費用既為600 元，所請領之證明書為
    何，上訴人並未提出。
  工作損失5 萬8,688 元部分：被上訴人以廉價之傘具，對上
    訴人揮舞3 、4 下，致上訴人受有皮肉傷，根本不需休養2
    個月。再者，上訴人為有婦之夫，因其行為不檢點而遭保全
    公司開除，並非因傷在家休養。
  物損共5,999 元部份：上訴人稱受有手錶2,000 元及眼鏡3,
    999 元之財物損失，然事發當時，並未見上訴人受有手錶及
    眼鏡之損害，故該損害是否為被上訴人所造成，仍非無疑。
    眼鏡、手錶均非新品，倘為被上訴人之行為而造成之損害，
    自應扣除折舊費用，而不應以新品計價。
  精神慰撫金20萬元部份：本件起因係上訴人趁被上訴人之女
    曾於98年9 月間發生車禍，受有頭部外傷併腦出血之傷害，
    且患有精神官能性憂鬱症、臨界智能不足等症狀，其意識判
    斷能力顯較常人為低之機會，上訴人自98年11月起，藉機接
    近被上訴人之女，對其有猥褻、性侵之不法行為。被上訴人
    事後得知，乃前往與上訴人理論，因上訴人狡辯，令被上訴
    人當場氣憤難平，而以攜帶之雨具，對上訴人之臉部、手臂
    揮舞3 、4 下而致傷。被上訴人之女提出妨害性自主告訴時
    ，檢察官不察而為不起訴處分，然經聲請再議後，經臺灣高
    等法院檢察署發回續查。被上訴人之女因受上訴人之侮慢，
    於事發後翌日即98年12月12日起即有自殘之怪異行為，經帶
    往精神科就診，醫生診斷為創傷症候群，至今仍持續就診中
    。被上訴人打人固屬不對，是被上訴人已數度道歉並願賠償
    醫藥費等3,600 元聊表心意，然此事緣由為上訴人有錯在先
    ，並造成被上訴人及被上訴人之女重大心理傷害，竟未反躬
    自省，而仍求償高額之精神慰藉金20萬元，自屬無理由。
三、本件原審對於上訴人之請求，判決被上訴人應給付上訴人3,
    600 元，而駁回上訴人其餘之訴，並就上訴人勝訴部分依職
    權宣告假執行。上訴人就其敗訴部分，部分聲明不服，並聲
    明：(一)原判決不利於上訴人之部分廢棄。上開廢棄部分，被
    上訴人應再給付上訴人9,845 元（原審就上訴人請求逾1 萬
    3,445 元部分駁回上訴人之訴，未據上訴人聲明不服，已告
    確定；另原審判命被上訴人給付3,600 元部分，未據被上訴
    人上訴，亦告確定）。
四、本院得心證之理由：
(一)、被上訴人於前揭時地以雨傘毆打上訴人，導致上訴人受有右
    臉及左手挫傷、上唇內側撕裂傷、臉及雙手多處擦傷等傷害
    ，經上訴人提出告訴，並經刑事判決被上訴人有罪確定，被
    上訴人應負侵權行為損害賠償責任等情，為兩造不爭執。對
    於上訴人原起訴請求之醫療費用、物品損壞部分、精神慰撫
    金部分，原審分別認定損害賠償金額為1,300 元、500 元、
    6,000 元，上訴人、被上訴人均未對此提出上訴，兩造已無
    爭執。又上訴人上訴理由為其每月工作薪資為2 萬9,344 元
    ，受傷需休養5 日，每日薪資應以實際上班日計算，故每日
    工資為1,129 元（計算式：29,344÷26＝1, 129），工作損
    害為5,645 元，且本件係被上訴人傷害伊，伊並未回手，倘
    若與被上訴人之女交往有違反法令情事，被上訴人應直接提
    出告訴而非毆打伊，伊並無所謂與有過失，是被上訴人應再
    給付9,845 元等語。是本件爭點即為上訴人因本件傷害之工
    作損失為何？是否與有過失？
(二)、按「不法侵害他人之身體或健康者，對於被害人因此喪失或
    減少勞動能力或增加生活上之需要時，應負損害賠償責任。
    」民法第193 條第1 項定有明文。上訴人主張其因受傷需休
    養5 日，而每日薪資為1,129 元，故工作損失應為5,645 元
    等語。經查，依上訴人提出之馬偕紀念醫院淡水分院診斷證
    明書，上訴人於98年12月12日急診接受傷口縫合手術，建議
    休養5 日（本院卷第14頁），是其請求5 日之工作損失，核
    屬有據。再依上訴人提出之員工薪資暨獎金明細表，其每月
    薪資為2 萬9,344 元（原審卷第21頁），為被上訴人所不爭
    執，其薪資結構有基本薪資、考核獎金、代班津貼、醫療及
    工作服治裝補助費、不休假獎金、全勤獎金、獎勵獎金等，
    顯然薪資係按月計算，並非依工作日數按日計酬，是上訴人
    每日工資為978 元無誤（計算式29,344÷30＝978 ，元以下
    四捨五入）。上訴人得請求工作損失為4,890 元（978 ×5
    ＝4,890 ）。
(三)、按「損害之發生或擴大，被害人與有過失者，法院得減輕賠
    償金額，或免除之。重大之損害原因，為債務人所不及知，
    而被害人不預促其注意或怠於避免或減少損害者，為與有過
    失。前二項之規定，於被害人之代理人或使用人與有過失者
    ，準用之。」民法第217 條定有明文。次按「（民法第217
    條）此項規定之目的在謀求加害人與被害人間之公平，倘受
    害人於事故之發生亦有過失時，由加害人負全部賠償責任，
    未免失諸過酷，是以賦與法院得減輕其賠償金額或免除之職
    權。惟所謂被害人與有過失，須被害人之行為助成損害之發
    生或擴大，就結果之發生為共同原因之一，行為與結果有相
    當因果關係，始足當之。倘被害人之行為與結果之發生並無
    相當因果關係，尚不能僅以其有過失，即認有過失相抵原則
    之適用。」最高法院96年度台上字第1169號判決要旨參照。
    查，本件事情經過為被上訴人因其女頭部受創，智能低於常
    人，被上訴人憂心上訴人利用其女心智能力較低而交往，遂
    質問上訴人，因上訴人否認認識其女，被上訴人一時氣憤而
    傷害上訴人，雖被上訴人係因愛女心切一時激動所為，惟上
    訴人對被上訴人之女是否構成違法行為，應循理性合法方式
    為之，非謂逕自認定上訴人有逾矩行為，即得擅自施加暴力
    傷害，是就損害之發生，上訴人先前行為與傷害結果並無相
    當因果關係可言，是本件並無與有過失之適用。是原審認定
    本件損害賠償應適用與有過失，確有違誤。
(四)、是上訴人請求被上訴人賠償醫療費用、工作損失、物品損壞
    部分、精神慰撫金共1 萬2,690 元，洵屬有據（計算式：1,
    300 ＋4,890＋500 ＋6,000 ＝12,690）。
五、綜上所述，從而，上訴人本於侵權行為損害賠償之法律關係
    ，請求被上訴人賠償1 萬2,690 元為有理由，應予准許。原
    審僅命被上訴人給付3,600 元，而駁回上訴人其餘之訴，自
    有未洽。上訴意旨就此部分指摘原判決不當，求予廢棄改判
    ，為有理由。爰由本院將原判決此部分予以廢棄，改判如主
    文第2 項所示（計算式12,690－3,600 ＝9,090 ）。於其餘
    請求部分，原審判決並無違誤，上訴意旨求為廢棄原判決改
    判為無理由，應予駁回其上訴。
六、本件事證已臻明確，其餘兩造主張、陳述暨所提之證據，經
    審酌均與本院前揭判斷不生影響，爰不一一詳予論述，附此
    敘明。
七、據上論結，本件上訴為有理由，依民事訴訟法第436 條之1
    第3 項、第450 條、第449 條第1 項、第79條、第463 條，
    判決如主文。
中    華    民    國   100    年    1     月    27    日
                  民事第二庭  審判長法  官  方彬彬
                                    法  官  王怡雯
                                    法  官  絲鈺雲
以上正本證明與原本無異。
本件判決不得上訴。
中    華    民    國   100    年    1     月    31    日
                                    書記官  林玫熹